臺灣臺中地方法院刑事裁定             100年度聲字第2633號
聲 請 人即
選任辯護人  楊雯齡律師
被      告  童志明
上列聲請人因被告違反毒品危害防制條例案件（100年度訴字第
1239號），聲請具保停止羈押，本院裁定如下：
    主    文
聲請駁回。
童志明解除禁止接見、通信。
    理    由
一、按被告及得為其輔佐人之人或辯護人，得隨時具保，向法院
    聲請停止羈押；又文書由非公務員自作者，應記載年、月、
    日並簽名。其非自作者應由本人簽名，不能簽名者應使他人
    代書姓名，由本人蓋章或按指印。但代書之人，應附記其事
    由並簽名，刑事訴訟法第110 條第1 項、第53條分別定有明
    文。查本件民國100年6月29日刑事聲請狀，其書狀之當事人
    欄雖載明「被告童志明」，惟狀末僅有楊淑齡律師章，並未
    有被告童志明之簽名或蓋章。是本件聲請具保，應認係由選
    任辯護人為被告所聲請，非被告本人所聲請，合先敘明。
二、聲請意旨略以：被告童志明於準備程序已為認罪，被告既已
    認罪，應無串證之虞，且被告尚須奉養年逾70歲之母親，實
    無逃亡之可能，爰聲請具保停止羈押。另倘認為不宜交保，
    亦請斟酌上情，准予被告解除禁見，俾被告家屬得前往會客
    等語。
三、按羈押被告之目的，在於確保訴訟程序之進行、確保證據之
    存在、真實及確保刑罰之執行，而被告有無羈押之必要，及
    羈押後其原因是否仍然存在，有無繼續羈押之必要，應否延
    長羈押等等，均屬事實認定之問題，法院有依法認定裁量之
    職權，自得就具體個案情節予以斟酌決定，如就客觀情事觀
    察，法院許可羈押之裁定在目的與手段間之衡量，並無明顯
    違反比例原則情形，即無違法或不當可言。又執行羈押後有
    無繼續之必要，仍許由法院斟酌訴訟進行程度及其他一切情
    事而為認定（最高法院46年度台抗字第6號判例參照）。聲
    請停止羈押，除有同法第114條各款所列情形之一不得駁回
    者外，其准許與否，該管法院有自由裁量之權，此亦有最高
    法院46年台抗字第21號判例、91年度台抗字第456號判決意
    旨可資參照。次按司法院大法官釋字第665號解釋，其解釋
    理由書明載：「刑事訴訟法第101條第1項第3款規定之羈押
    ，係因被告所犯為死刑、無期徒刑或最輕本刑為五年以上有
    期徒刑之罪者，其可預期判決之刑度既重，該被告為規避刑
    罰之執行而妨礙追訴、審判程序進行之可能性增加，國家刑
    罰權有難以實現之危險，該規定旨在確保訴訟程序順利進行
    ，使國家刑罰權得以實現，以維持重大之社會秩序及增進重
    大之公共利益，其目的洵屬正當。又基於憲法保障人民身體
    自由之意旨，被告犯上開條款之罪嫌疑重大者，仍應有相當
    理由認為其有逃亡、湮滅、偽造、變造證據或勾串共犯或證
    人等之虞，法院斟酌命該被告具保、責付或限制住居等侵害
    較小之手段，均不足以確保追訴、審判或執行程序之順利進
    行，始符合該條款規定，非予羈押，顯難進行追訴、審判或
    執行之要件，此際羈押乃為維持刑事司法權有效行使之最後
    必要手段，於此範圍內，尚未逾越憲法第23條規定之比例原
    則，符合本院釋字第392號、第653號、第654號解釋意旨，
    與憲法第8條保障人民身體自由及第16條保障人民訴訟權之
    意旨，尚無違背。」依上開大法官解釋理由書內容，可知其
    並非逕宣告刑事訴訟法第101條第1項第3款重罪羈押原因係
    屬違憲，而係要求附加考量被告除犯重罪外，是否有相當理
    由認為其有逃亡、湮滅、偽造、變造證據或勾串共犯或證人
    等之虞。而依法條之體系解釋，該等附加考量與單純考量同
    條第1項第1款、第2款之羈押原因仍有程度之不同。基此，
    伴同重罪羈押予以考量之逃亡之虞，與單純成為羈押原因之
    逃亡之虞其強度仍有差異，亦即伴同重罪羈押考量之逃亡之
    虞，其理由強度可能未足以單獨成為羈押原因，然得以與重
    罪羈押之羈押原因互佐。又重罪常伴有逃亡、滅證之高度可
    能，係趨吉避凶、脫免刑責、不甘受罰之基本人性，倘一般
    正常之人，依其合理判斷，可認為該犯重罪嫌疑重大之人具
    有逃亡或滅證之相當或然率存在，即已該當「相當理由」之
    認定標準，不以達到充分可信或確定程度為必要。以量化為
    諭，若依客觀、正常之社會通念，認為其人已有超過百分之
    50之逃亡、滅證可能性者，當可認為具有相當理由認為其有
    逃亡、滅證之虞（最高法院98年度台抗字第668號裁定意旨
    參照）。
四、經查，被告童志明因違反毒品危害防制條例案件，前經本院
    訊問及核閱相關卷證後，認其涉犯毒品危害防制條例第4條
    第1項之販賣第一級毒品罪，犯罪嫌疑重大，且被告否認犯
    行，而共犯小胖未到案，有事實足認其有勾串共犯或證人之
    虞，復其所犯為最輕本刑5年以上有期徒刑之重罪，有事實
    足認為有逃亡之虞，非予羈押，顯難進行審判、執行，而有
    刑事訴訟法第101條第1項第1款、第2款、第3款之情形並有
    羈押必要，於民國100年5月4日裁定執行羈押，並禁止接見
    、通信在案。衡諸被告因涉犯上開重罪經起訴，且知悉該犯
    罪之法定刑非輕，被告逃匿以規避審判程序進行及刑罰執行
    之可能性甚高，有相當理由足認為其有逃亡之虞，本件若命
    被告具保、責付或限制住居等侵害較小之手段，均不足以確
    保審判或執行程序之順利進行，依本案訴訟進度，仍有羈押
    被告之必要。且本院審酌被告販賣第一級毒品之犯行，助長
    毒品氾濫，損害社會安全及國人健康甚鉅，基於所涉犯罪事
    實對社會侵犯之危害性及國家刑罰權遂行之公益考量，認對
    被告維持羈押處分係適當、必要，合乎比例原則，被告仍存
    有刑事訴訟法第101條第1項第1款、第3款之羈押原因，不能
    因具保而使之消滅，有必要羈押。此外，復查無不得駁回具
    保聲請停止羈押之法定事由。是聲請人所請所請具保停止羈
    押，尚難准許，應予駁回。惟被告既已於本院準備程序認罪
    ，且不爭執證人於警詢、偵查中證詞之證據能力，亦未聲請
    於審理期日再行傳喚證人，是應無勾串共犯或證人之虞，爰
    諭知解除禁止接見、通信。
五、依刑事訴訟法第220條，裁定如主文。
中    華    民    國   100    年    7     月    6     日
                  刑事第五庭  審判長法  官  王邁揚
                                    法  官  賴秀雯
                                    法  官  林慧欣
以上正本證明與原本無異。
如不服本裁定，應於收受送達後5日內向本院提出抗告狀。（應
附繕本）
                                    書記官  黃美雲
中    華    民    國   100    年    7     月    6     日